【裁判字號】    97,易,552
【裁判日期】    971203
【裁判案由】    詐欺
【裁判全文】
臺灣宜蘭地方法院刑事判決               97年度易字第552號
公  訴  人  臺灣宜蘭地方法院檢察署檢察官
被      告  乙○○
上列被告因恐嚇案件，經檢察官提起公訴（97年度偵緝字第245
號），被告於本院準備程序中為有罪之陳述，經告以簡式審判程
序之旨，並聽取當事人意見後，由合議庭評議裁定由受命法官獨
任行簡式審判程序，判決如下：
    主       文
乙○○幫助意圖為自己不法之所有，以恐嚇使人將本人之物交付
，處有期徒刑肆月，如易科罰金，以新臺幣壹仟元折算壹日。
    犯 罪 事 實
一、乙○○知悉一般民眾均可至金融機構申辦帳戶，且存摺、提
    款卡、提款卡密碼係具高度屬人性之理財工具，而可預見自
    其處取得存摺、提款卡、提款卡密碼之人可能遂行不法所有
    意圖用以恐嚇或施詐取財，仍以縱若有人持以犯罪亦不違反
    其本意之幫助恐嚇取財及詐欺取財犯意，於民國97 年4月23
    日申辦彰化商業銀行羅東分行00000000000000號帳戶後，隨
    即以新臺幣（下同）7, 000元之價格將該帳戶存摺、提款卡
    及密碼等出售予自稱「嚴博文」之成年男子，嗣「嚴博文」
    所屬之犯罪集團基於意圖為自己不法所有之犯意，於97 年5
    月19日上午11時45分許，撥打電話予甲○○，恫嚇稱：小孩
    不見了，要準備300 萬元，不然要將小孩的手砍斷等恐嚇話
    語，致甲○○心生畏懼，經商討折衝後，甲○○以自動櫃員
    機匯款2 萬元至乙○○前開帳戶，旋即遭犯罪集團提領。「
    嚴博文」所屬之犯罪集團又於同日下午1時20 分許，假冒係
    香港彩券專員撥打電話予丙○○，佯稱丙○○中獎，需繳納
    稅金云云，致丙○○陷於錯誤，臨櫃匯款1 萬元（起訴書誤
    載為10萬元）至乙○○前開帳戶，旋即遭犯罪集團提領。嗣
    甲○○、丙○○察覺有異，報警處理後，為警循線查獲。
二、案經宜蘭縣政府警察局羅東分局報請臺灣宜蘭地方法院檢察
    署檢察官偵查起訴。
    理        由
一、上開犯罪事實業據被告乙○○坦承不諱，核與證人甲○○、
    丙○○所述情節大致相符，復有彰化銀行取款憑條、自動櫃
    員機交易明細表、彰化商業銀行羅東分行97年5月27 日羅彰
    字第0971190 號函檢附之個人戶顧客資料卡、個人戶業務往
    來申請書、彰化銀行存款存摺交易明細查詢、彰化商業銀行
    羅東分行97年10月1日羅彰字第0972449號函檢附之客戶往來
    帳戶一覽表、交易明細查詢各1 份在卷可稽，足認被告任意
    性自白與事實相符，犯行明確，應依法論科。
二、核被告所為係犯刑法第30條第1項、第346條第1項、第339條
    第1 項之幫助恐嚇取財罪及幫助詐欺取財罪。起訴書認被害
    人甲○○部分，係因詐騙集團施以詐術，致陷於錯誤，認被
    告所為係犯幫助詐欺取財罪，惟刑法第346條第1項之恐嚇取
    財罪與同法第339條第1項之詐欺取財罪，其區別在於前者係
    施用使人心生畏怖之恐嚇手段，致被害人心生畏懼，明知不
    應交付財物而交付，後者則係施用詐術手段，使人陷於錯誤
    ，誤信為應交付財物而交付，恐嚇手段常以虛假之事實為內
    容，故有時亦含有詐欺之性質，倘含有詐欺性之恐嚇取財行
    為，足使人心生畏懼時，應僅論以高度之恐嚇取財罪，無再
    適用詐欺取財罪之餘地，最高法院84年台上字第1993號判決
    可資參照，被害人甲○○係聽聞犯罪集團恫嚇稱：小孩不見
    了，要準備300 萬元，不然要將小孩的手砍斷等恐嚇話語，
    致心生畏懼而匯款至被告帳戶，業據被害人甲○○陳述在卷
    ，揆諸上開說明，應認被告係犯幫助恐嚇取財罪，起訴法條
    容有違誤，然公訴人於本院審理時就此部分已自行更正法條
    為幫助恐嚇取財罪，有審理筆錄在卷可稽，本院即毋庸再為
    起訴法條之變更。詐欺集團雖先後以恐嚇、詐欺之方式使被
    害人甲○○、丙○○匯款至被告前開帳戶，然被告僅係1 交
    付帳戶之幫助行為，其1 幫助行為同時構成幫助恐嚇取財罪
    及幫助詐欺取財罪，為想像競合犯，應從一幫助恐嚇取財罪
    處斷。被告係以幫助恐嚇取財之意思而參與犯罪構成要件以
    外之行為，應論以幫助犯，爰依刑法第30條第2 項之規定按
    正犯之刑減輕之。爰審酌被告犯後坦認犯行，態度可稱良好
    ，其提供帳戶供他人非法使用，破壞金融交易秩序之正當信
    賴並有礙警方之查緝，助長恐嚇、詐騙集團之猖獗，其因經
    濟陷於困窘，一時失慮致罹刑章，犯罪動機尚屬單純，可責
    難之程度較輕，並慮及被害人損失之金額，被告係國中畢業
    之智識程度，有全戶戶籍查詢結果在卷可參，法治觀念較為
    淡薄等情狀，量處如主文所示之刑，並諭知易科罰金之折算
    標準。
據上論斷，應依刑事訴訟法第273條之1第1項、第299條第1 項前
段，刑法第30條、第339條第1項、第346條第1項、第55條、第41
條第1項前段，刑法施行法第1條之1第1 項、第2項前段，判決如
主文。
本案經檢察官張立言到庭執行職務。
中    華    民    國    97    年    12     月    3    日
                  刑事第二庭法  官  楊坤樵
以上正本證明與原本無異。
如不服本判決應於收受判決後10日內向本院提出上訴書狀，並應
敘述具體理由；其未敘述上述理由者，應於上訴期間屆滿後20日
內向本院補提理由書(均須按他造當事人之人數附繕本)「切勿逕
送上級法院」。
                            書記官  謝佩欣
中    華    民    國    97    年    12    月    4     日
附錄本案論罪科刑法條全文：
中華民國刑法第346條
意圖為自己或第三人不法之所有，以恐嚇使人將本人或第三人之
物交付者，處6月以上5年以下有期徒刑，得併科1千元以下罰金
。
以前項方法得財產上不法之利益，或使第三人得之者，亦同。
前二項之未遂犯罰之。
中華民國刑法第339條
意圖為自己或第三人不法之所有，以詐術使人將本人或第三人之
物交付者，處5年以下有期徒刑、拘役或科或併科1千元以下罰金
。
以前項方法得財產上不法之利益或使第三人得之者，亦同。
前二項之未遂犯罰之。


司法院資訊處製作；財團法人民間司法改革基金會備份。
